【裁判字號】    92,訴,277
【裁判日期】    920430
【裁判案由】    清償借款
【裁判全文】
臺灣士林地方法院民事判決  九十二年度訴字第二七七號
    原      告  彰化商業銀行股份有限公司
    法定代理人  乙○○
    訴訟代理人  甲○○
    被      告  丙○○
右當事人間請求清償借款事件，本院判決如左：
    主      文
被告應給付原告新臺幣壹佰玖拾伍萬零肆佰壹拾陸元，及自民國九十一年一月二十一
日起至清償日止，按週年利率百分之八計算之利息，暨按上開利率百分之二十計算之
違約金。
本判決於原告以新臺幣柒拾萬元供擔保後，得假執行。
訴訟費用由被告負擔。
    事      實
甲、原告方面：
一、聲明：如主文所示，並陳明願供擔保請准宣告假執行。
二、陳述：被告以訴外人葉翎卿、黃財源為連帶保證人，於民國九十年一月四日向原
    告借用新臺幣（以下同）二百萬元，借款期間至九十年七月四日止，約定利息按
    原告基本放款利率加碼百分之一．二五計算（目前為週年利率百分之八），逾期
    清償在六個月以內者，按上開利率百分之十，超過六個月者，按上開利率百分之
    二十計付違約金。詎上開借款屆期尚積欠本金一百九十五萬零四百十六元，且被
    告僅繳納利息至九十一年一月二十日，爰依消費借款之規定，訴請被告給付前揭
    金額及利息、違約金。
三、證據：提出本票、授信約定書、保證書、放款帳戶資料卡、催收款項帳、基本利
    率表、轉帳收入傳票、放款傳票等影本各一件為證。
乙、被告方面：
一、聲明：求為判決駁回原告之訴。
二、陳述：
  (一)被告未曾邀訴外人葉翎卿、黃財源為連帶保證人與原告訂立保證書，實則係被告
    為訴外人金記建設股份有限公司（以下簡稱金記建設）之職員，原告將貸款文件
    交由訴外人金記建設代書葉素枝帶回，再由該公司總經理即訴外人黃財源之妻黃
    葉碧雲以離職脅迫被告簽名，強調金記建設以土地為原告設定第二順位最高限額
    抵押權新臺幣一千萬元，程序上須五名人頭，每人貸款二百萬元，以保證上開金
    額之償付，訴外人黃葉碧雲並於九十年八月一日簽立面額二百萬元之本票一紙予
    被告，保證金記建設日後償付該筆借款。被告與原告未曾進行對保，原告將金額
    撥款至被告帳戶後，旋由金記建設全數領取，並保留被告之存摺。被告既非借款
    人，自無清償義務。
  (二)嗣借款屆期，被告之母前往詢問該筆貸款事宜，原告銀行人員態度惡劣，表示該
    筆貸款為原告與訴外人金記建設之往來，被告無從置喙，迨該筆借款未獲清償，
    原告竟聲稱上開借款為被告個人信用貸款，然以被告當時之薪資，經正常合法評
    鑑，至多可貸得十五萬元分三年償還，不可能核准一年期信用貸款二百萬元，此
    乃訴外人金記建設與原告私相授受。
  (三)依訴外人黃財源所有之臺北縣汐止市○○段社后頂小段二九一之一地號土地登記
    謄本所示，原告確實在其上設定最高限額一千萬元之抵押權。
  (四)被告因此筆債務導致信用破產，長期失業無法獲得正職工作，家人亦無法代為解
    決，此困境皆為原告及訴外人金記建設所拖累。
三、證據：被告八十八年度各類所得扣繳暨免扣繳憑單、土地登記謄本、匯款申請書
    、證明書等影本各一件為證。
    理      由
一、本件原告起訴主張：被告以訴外人葉翎卿、黃財源為連帶保證人，於民國九十年
    一月四日向原告借用二百萬元，借款期間至九十年七月四日止，約定利息按原告
    基本放款利率加碼百分之一．二五計算（目前為週年利率百分之八），逾期清償
    在六個月以內者，按上開利率百分之十，超過六個月者，按上開利率百分之二十
    計付違約金，詎上開借款屆期尚積欠本金一百九十五萬零四百十六元，且被告僅
    繳納利息至九十一年一月二十日，爰依消費借款之規定，訴請被告給付前揭金額
    及利息、違約金等語。被告則以：本件借款實係訴外人金記建設負責人黃財源之
    妻黃葉碧雲以離職脅迫被告簽名，強調金記建設以土地為原告設定第二順位最高
    限額抵押權新臺幣一千萬元，程序上須五名人頭，每人貸款二百萬元，以保證上
    開金額之償付，訴外人黃葉碧雲並於九十年八月一日簽立面額二百萬元之本票一
    紙予被告，保證金記建設日後償付該筆借款，被告與原告未曾進行對保，原告將
    金額撥款至被告帳戶後，旋由金記建設全數領取，並保留被告之存摺，被告既非
    借款人，自無清償義務，嗣借款屆期未獲清償，原告竟聲稱上開借款為被告個人
    信用貸款，然以被告當時之薪資，不可能核准一年期信用貸款二百萬元，此乃訴
    外人金記建設與原告私相授受，被告因此筆債務導致信用破產，長期失業無法獲
    得正職工作，家人亦無法代為解決，此困境皆為原告及訴外人金記建設所拖累等
    語，資為抗辯。
二、本件原告主張之事實，業據其提出本票、授信約定書、保證書、放款帳戶資料卡
    、催收款項帳、基本利率表、轉帳收入傳票、放款傳票等影本各一件為證，且被
    告亦不否認上開本票、授信約定書簽名之真正，以及開立帳戶供原告撥款之事實
    ，原告之主張自堪信為真實。至於被告向原告借款之動機、取得款項後之用途等
    各節，核與借貸契約成立與否無涉。
三、按「借用人應於約定期限內，返還與借用物種類、品質、數量相同之物」，「遲
    延之債務，以支付金錢為標的者，債權人得請求依法定利率計算之遲延利息，但
    約定利率較高者，仍從其約定利率」，民法第四百七十八條、第二百三十三條第
    一項分別定有明文。前開借款已屆期，迄今尚欠原告一百九十五萬元零四百十六
    元未予清償既經認定，揆諸首揭規定，原告請求被告給付上開金額，及自九十一
    年一月二十一日起至清償日止，依兩造約定利率即週年利率百分之八計算之遲延
    利息，暨逾期超過六個月部分，按上開利率百分之二十加付之違約金，為有理由
    ，應予准許。
四、原告陳明願供擔保，聲請宣告假執行，經核於法要無不合，爰酌定相當擔保金額
    宣告之。
五、本件判決基礎已臻明確，兩造其餘之攻擊防禦方法及訴訟資料經本院斟酌後，核
    與判決不生影響，無一一論駁之必要，併予敘明。
六、據上論結，原告之訴為有理由，依民事訴訟法第七十八條、第三百九十條第二項
    ，判決如主文。
中      華      民      國    九十二    年      四      月      三十    日
                                    臺灣士林地方法院民事第二庭
~B法      官  陳玉曆
右為正本係照原本作成。
如對本判決上訴應於判決送達後廿日內向本院提出上訴狀。
中      華      民      國    九十二    年      四      月       三十   日
~B法院書記官  謝金宏


司法院資訊處製作；財團法人民間司法改革基金會備份。
